【裁判字號】    88,上易,4981
【裁判日期】    890209
【裁判案由】    過失致死
【裁判全文】
臺灣高等法院刑事判決                          八十八年度上易字第四九八一號
    上  訴  人
    即  自訴人  己○○
    被      告  戊○○
    被      告  甲○○
    被      告  庚○○
    被      告  丁○○
    被      告  丙○○
    被      告  乙  ○
右上訴人因被告過失致死案件，不服臺灣新竹地方法院八十八年度自字第二三號，中
華民國八十八年九月八日第一審判決提起上訴，本院判決如左：
    主  文
上訴駁回。
    理  由
一、自訴意旨略以：被告戊○○、甲○○、庚○○、丁○○、丙○○、乙○等六人在
    新竹市○○段六一三─二一地號土地上，建築企劃案編號Ｃ１、Ｃ２、Ｃ３、Ｃ
    ４、Ｃ５、Ｃ６等六棟房屋前，違法發包工程，因而致被害人即自訴人之夫簡根
    庭於民國（下同）八十七年五月二十二日下午三時許，在該處工地開挖時，遭崩
    塌之土地活埋，經送醫救治，因傷重延至八十七年五月二十三日凌晨四時四十三
    分許，仍因窒息不治死亡，認被告戊○○、甲○○、庚○○、丁○○、丙○○、
    乙○涉有過失致人於死之罪嫌語。
二、訊據被告戊○○（於本院調查中到庭）、甲○○、丁○○、丙○○、乙○雖坦承
    其所居住之前揭房屋前，有委託包商朱宗傳進行車庫建造工程，在工程進行中，
    被害人簡根庭因遭崩塌之土石活埋，於前揭時地，仍因窒息不治死亡之事實，供
    承不諱，但否認有前揭過失致人於死之罪嫌，均辯稱：我們是建商向朱宗傳購屋
    ，交屋之前與他訂合約委託建車庫，至於他找何人施工，我們不知道，也不是我
    們管工地，不清楚該意外事故發生之原因為何等語。
三、按犯罪事實應依證據認定之，無證據不得推定犯罪事實，刑事訴訟法第一百五十
    四條定有明文，而刑法第二百七十六條第一項之過失致人於死罪，以行為人因過
    失致人死亡為要件，即行為人之過失行為與被害人死亡之結果間，須有因果關係
    ，而該規定所謂之過失，依同法第十四條項之規定，係指行為雖非故意，但按其
    情節應注意，並能注意及行為人對於構成犯罪之事實，雖預見其能發生，但確信
    其不發生。自訴人認被告戊○○、甲○○、庚○○、丁○○、丙○○、乙○等人
    涉有前揭過失致人於死之罪嫌，係以被告戊○○、甲○○、庚○○、丁○○、丙○○、乙○在取得前揭房屋之使用執照後，復又將前揭工程發包給無營造執照之
    朱宗傳，且前開工程違法開挖之山坡地，其落差達四公尺至六公尺，違反相關行
    政法規，致被害人因而死亡等為論據。
四、自訴人雖認被告戊○○、甲○○、庚○○、丁○○、丙○○、乙○等人涉有前揭
    過失致人於死之罪嫌，惟查：
（一）被害人係前開工程之人員於前揭時地，於前揭工程進行時，因該工地未事先清
      理開挖面上之土方，又未在深度二點四公尺之土溝上設置擋土牆，致開挖後上
      方土方崩塌，被害人遭土方活埋窒息死亡之事實，業經臺灣新竹地方法院檢察
      署檢察官督同法醫師檢驗無訛，有相驗屍體證明書一紙在卷可稽，而致被害人
      死亡之前揭事故發生之原因，可能係因管路埋設處上方之土方，因雨土質較為
      鬆軟，埋設作業前因挖土機清除積泥破壞穩定性，當被害人於該處作業時，上
      方之土方忽然崩塌，致引起窒息死亡，亦經臺灣省勞工處北區勞工檢查所到場
      檢查屬實，有該所八十七年十二月九日八七北檢四字第二０二九九號函附檢查
      報告書一份附卷可參，至被害人之僱主朱宗傳、該工地之工地主任古展宸均因
      犯刑法第一百九十三條、第二百七十六條第二項、勞工安全衛生法第三十一條
      第一項之罪經檢察官向臺灣新竹地方法院提起公訴，有臺灣新竹地方法院檢察
      署八十七年度偵字第四二八七、六二四八號起訴書一紙在卷可稽。
（二）被告戊○○、甲○○、庚○○、丁○○、丙○○、乙○為發生致被害人死亡之
      前開興建車庫工程之定作人，有承攬契約書一紙在卷可稽，惟致被害人死亡之
      前開事故之發生原因，既係因管路埋設處上方之土方，因雨土質較為鬆軟，埋
      設作業前因挖土機清除積泥破壞穩定性，當被害人於該處作業時，上方之土方
      忽然崩塌，引起窒息。是前開事故之發生，顯係該工程在施工中，被害人之僱
      主朱宗傳、該工地之工地主任古展宸之未注意設置必要之安全措施所導致，被
      告戊○○、甲○○、庚○○、丁○○、丙○○、乙○雖為工程之定作人，然被
      告戊○○、甲○○、庚○○、丁○○、丙○○、乙○等人並非土木工程之專業
      人士，其將該工程委由朱傳宗承作後，該工程即由承攬人負責，對承攬人如何
      施作該工程，被告戊○○、甲○○、庚○○、丁○○、丙○○、乙○等人並不
      能施以任何監督，故就前揭致被害人死亡事故之發生，難認被告戊○○、甲○○、庚○○、丁○○、丙○○、乙○有注意之能力，且該工程既由承攬人全權
      負責，被告戊○○、甲○○、庚○○、丁○○、丙○○、乙○對該工程在施工
      中所發生之前揭事故之是否發生，自無預見，且確信該事故不發生，是以尚難
      認被告戊○○、甲○○、庚○○、丁○○、丙○○、乙○就前揭事故之發生有
      何過失責任。
（三）且前揭事故之發生，既係在工程施工中，被害人之僱主朱宗傳、該工地之工地
      主任古展宸之未注意設置必要之安全措施所致，縱認被告戊○○、甲○○、庚○○、丁○○、丙○○、乙○於發包前揭工程時有過失責任，該過失行為與被
      害人之死亡結果間，亦難認有因果關係。
四、綜上所述，被告戊○○、甲○○、庚○○、丁○○、丙○○、乙○前揭行為與刑
    法第二百七十六條第一項過失致人於死罪所定之構成要件尚屬有間，自難以該罪
    相繩。此外，本院復查無其他積極之證據足資證明被告戊○○、甲○○、庚○○
    、丁○○、丙○○、乙○涉有自訴人所指過失致人於死之犯行，不能證明被告戊○○、甲○○、庚○○、丁○○、丙○○、乙○犯罪，依法應諭知無罪之判決。
    原審本同上之見解，以不能證明被告等人犯罪，並詳敘其理由，判決被告無罪，
    認事用法，經核尚無不合，自訴人上訴要旨仍執陳詞指摘原判決不當，非有理由
    ，應予駁回。
五、被告戊○○、庚○○經合法傳喚無正當理由不到庭，爰不待其陳述，逕行判決。
據上論斷，應依刑事訴訟法第三百六十八條、第三百七十一條，判決如主文。
中      華      民      國    八十九    年      二      月      九      日
                              臺灣高等法院刑事第二十二庭
                                  審判長法  官  童  有  德
                                        法  官  林  文  舟
                                        法  官  胡  方  新
右正本證明與原本無異。
不得上訴。
                                        書記官  秦  慧  榮
中      華      民      國    八十九    年      二      月       十     日


司法院資訊處製作；財團法人民間司法改革基金會備份。
